臺灣高等法院臺中分院刑事判決
111年度原交上易字第10號

上  訴  人  
即  被  告  吳新民


選任辯護人  吳昀陞律師（法扶律師）
上列上訴人即被告因公共危險案件，不服臺灣南投地方法院111
年度審原交易字第3號中華民國111年4月26日第一審判決（起訴
案號：臺灣南投地方檢察署110年度偵字第6783號），提起上訴
，本院判決如下：
    主  文
上訴駁回。
    事  實
一、吳新民於民國110年12月7日15時30分許，在位於南投縣集集
    鎮山上之工地飲用啤酒2罐後，明知飲酒後在待體內酒精成
    分充分退卻前不得駕駛動力交通工具，竟仍基於酒後駕駛動
    力交通工具之犯意，於飲畢後之某時，無照騎乘車牌號碼00
    0-000號普通重型機車行駛於道路。嗣於同日19時許，行經
    南投縣○里鎮○○路0○0號旁，不慎騎車自摔肇生交通事故。經
    警據報前往處理，並當場對吳新民實施吐氣酒精濃度測試後，
    於同日19時4分許測得其吐氣所含酒精濃度達每公升1.44毫克
    ，進而查悉上情。
二、案經南投縣政府警察局埔里分局報請臺灣南投地方檢察署檢
    察官偵查起訴。
    理  由
一、證據能力之說明：
  ㈠刑事訴訟法第159條之5規定：「被告以外之人於審判外之陳
    述，雖不符前4條（即第159條之1至第159條之4）之規定，
    而經當事人於審判程序同意作為證據，法院審酌該言詞陳述
    或書面陳述作成時之情況，認為適當者，亦得為證據。當事
    人、代理人或辯護人於法院調查證據時，知有第159條第1項
    不得為證據之情形，而未於言詞辯論終結前聲明異議者，視
    為有前項之同意」。立法意旨在於傳聞證據未經當事人之反
    對詰問予以核實，原則上先予排除。惟若當事人已放棄反對
    詰問權，於審判程序中表明同意該等傳聞證據可作為證據，
    或於言詞辯論終結前未聲明異議，基於尊重當事人對傳聞證
    據之處分權，及證據資料愈豐富，愈有助於真實發見之理念
    ，且強化言詞辯論主義，使訴訟程序得以順暢進行，上開傳
    聞證據亦均具有證據能力。本案以下所引用被告以外之人於
    審判外所為言詞或書面陳述之供述證據，迄本院言詞辯論終
    結前，檢察官、被告吳新民暨其辯護人就該等證據之證據能
    力均未聲明異議，本院審酌該等證據作成時之情況，並無違
    法取證或其他瑕疵，認為適於作為本案認定事實之依據，依
    上開規定及說明，該等供述證據應具有證據能力。
  ㈡刑事訴訟法第159條至第159條之5有關傳聞法則之規定，乃對
    於被告以外之人於審判外之言詞或書面陳述之供述證據所為
    規範，至非供述證據之物證，或以科學、機械之方式，對於
    當時狀況所為忠實且正確之記錄，性質上並非供述證據，均
    應無傳聞法則規定之適用，如該非供述證據非出於違法取得
    ，並已依法踐行調查程序，即不能謂其無證據能力。本案以
    下所引用之非供述證據，並無證據證明有出於違法取得之情
    形，復經本院依法踐行調查程序，自具有證據能力。
二、認定事實所憑之證據及理由：　　
    上開事實，業據被告於警詢、偵查、原審及本院審理時均坦
    承不諱（警卷第1至5頁、偵卷第16至17頁、原審卷第32、40
    頁、本院卷第52至54頁），且有南投縣政府警察局埔里分局
    隆生派出所道路交通事故當事人酒精測定紀錄表、財團法人
    台灣商品檢測驗證中心呼氣酒精測試器檢定合格證書、道路
    交通事故現場圖、現場蒐證照片、道路交通事故調查報告表
    ㈠、㈡、車輛詳細資料報表、證號查詢機車駕駛人資料及南投
    縣政府警察局舉發違反道路交通管理事件通知單附卷可參（
    警卷第7至18、25至26頁），足認被告前揭任意性自白與事
    實相符，堪予採信。從而，本件事證已臻明確，被告上開犯
    行洵堪認定，應予依法論科。
三、論罪科刑：
  ㈠按行為後法律有變更者，適用行為時之法律。但行為後之法
    律有利於行為人者，適用最有利於行為人之法律，刑法第2
    條第1項定有明文。查被告行為後，刑法第185條之3第1項業
    於111年1月28日修正公布，並自同年月30日施行生效。修正
    前刑法第185條之3第1項原規定：「駕駛動力交通工具而有
    下列情形之一者，處2年以下有期徒刑，得併科20萬元以下
    罰金：吐氣所含酒精濃度達每公升零點二五毫克或血液中
    酒精濃度達百分之零點零五以上。有前款以外之其他情事
    足認服用酒類或其他相類之物，致不能安全駕駛。服用毒
    品、麻醉藥品或其他相類之物，致不能安全駕駛」；修正後
    刑法第185條之3第1項則規定：「駕駛動力交通工具而有下
    列情形之一者，處3年以下有期徒刑，得併科30萬元以下罰
    金：吐氣所含酒精濃度達每公升零點二五毫克或血液中酒
    精濃度達百分之零點零五以上。有前款以外之其他情事足
    認服用酒類或其他相類之物，致不能安全駕駛。服用毒品
    、麻醉藥品或其他相類之物，致不能安全駕駛」，經比較新
    舊法之結果，修正後之規定並未較有利於被告，則依刑法第
    2條第1項規定，自應適用修正前刑法第185條之3第1項規定
    論處。是核被告所為，係犯修正前刑法第185條之3第1項第1
    款之駕駛動力交通工具而吐氣所含酒精濃度達每公升0.25毫
    克以上之罪。
  ㈡又被告前因酒後駕車之公共危險案件，經臺灣南投地方法院
    以107年度埔原交簡字第22號判決判處有期徒刑6月確定，被
    告入監執行，並於107年12月13日徒刑執行完畢出監等情，
    有臺灣高等法院被告前案紀錄表在卷可稽，其受徒刑執行完
    畢後，5年以內故意再犯本件有期徒刑以上之罪，為累犯。
    而審酌司法院釋字第775號解釋意旨，因認被告所犯本案為
    故意犯酒後駕車之公共危險罪，與前案所犯罪質相同，故其
    對前次刑罰反應力顯然薄弱，是被告本案犯行，倘加重其最
    低法定本刑，尚無罪刑不相當之情形，爰依刑法第47條第1
    項規定加重其刑。
四、原審以被告吳新民本案之前揭事證明確，並以行為人之責任
    為基礎，審酌被告除前開構成累犯之罪外，尚有其他酒後駕
    車之公共危險前案紀錄，此有上開前案紀錄表在卷可憑，竟
    仍不知記取教訓，今又再為本件犯行。而酒精成分對人之意
    識、控制能力具有不良影響，超量飲酒後會導致對週遭事物
    之辨識及反應能力較平常狀況薄弱，因而酒後駕車在道路上
    行駛，對往來之公眾具有高度危險性，被告竟仍僅圖一己往
    來交通之便，飲酒後無照騎乘普通重型機車上路（此為被告
    於警詢所供承，警卷第4頁），並不慎自摔而肇事，幸未造
    成其他無辜用路人之傷亡。復斟酌被告犯後坦承犯行、本件
    酒測濃度值非低及被告於審理時自陳為國中畢業、從事板模
    、需扶養母親、女兒跟配偶等一切情狀，暨參酌檢察官具體
    求刑及被告、辯護人對於科刑之意見後，量處如原審判決主
    文所示之刑，以示懲儆等情。經核其認事用法，並無違誤，
    量刑亦屬妥適，被告提起上訴未提出其他有利之證據及辯解
    ，僅以原審量刑過重，及以其本件犯後均坦承犯行，且為家
    中唯一經濟來源，有母親、女兒需要扶養云云，而指摘原判
    決不當。惟按被告吳新民本件酒後駕車之事實與理由已經原
    審論述甚詳；且按刑之量定，係實體法上賦予法院得自由裁
    量之事項，倘其未逾越法律所規定之範圍，又未明顯違背正
    義，即不得任意指摘為違法。本件原審量刑時，已依刑法第
    57條各款之規定審酌被告吳新民之上開一切情狀，而量處罪
    刑，經核原審並未逾越法律所規定之範圍，又無明顯違背正
    義，被告吳新民執前詞指摘原判決不當，其上訴為無理由，
    應予駁回。
據上論斷，應依刑事訴訟法第368條，判決如主文。
本案經檢察官王元隆提起公訴，檢察官謝名冠到庭執行職務。
中　　華　　民　　國　  111　　年　　8　　月　　11　　日
            刑事第七庭  審判長法  官  梁  堯  銘
                              法  官  羅  國  鴻
                              法  官  張  智  雄
以上正本證明與原本無異。
不得上訴。
                              書記官  洪  宛  渝
　　　　　　　　　　　　　　　
中　　華　　民　　國　　111 　年　　8 　　月　　12　　日



附錄論罪科刑法條：
修正前中華民國刑法第185條之3
駕駛動力交通工具而有下列情形之一者，處2年以下有期徒刑，
得併科20萬元以下罰金：
一、吐氣所含酒精濃度達每公升零點二五毫克或血液中酒精濃度
    達百分之零點零五以上。
二、有前款以外之其他情事足認服用酒類或其他相類之物，致不
    能安全駕駛。
三、服用毒品、麻醉藥品或其他相類之物，致不能安全駕駛。
因而致人於死者，處3年以上10年以下有期徒刑；致重傷者，處1
年以上7年以下有期徒刑。
曾犯本條或陸海空軍刑法第54條之罪，經有罪判決確定或經緩起
訴處分確定，於五年內再犯第1項之罪因而致人於死者，處無期
徒刑或5年以上有期徒刑；致重傷者，處3年以上10年以下有期徒
刑。